臺灣臺南地方法院交通事件裁定　　　　　　　　　　　九十年度交聲字第二八二號
　　移送機關　交通部公路局嘉義區監理所麻豆監理站
　　受處分人
　　即異議人　甲○○
右列受處分人因違反道路交通管理處罰條例案件，對於交通部公路局嘉義區監理所麻
豆監理站民國九十年十一月十三日所為之裁決處分（處分案號：麻監五字第裁七五—
Ｚ00000000號、第裁七五—Ｚ00000000號），聲明異議，本院裁定
如左：
    主  文
原處分關於「汽車行駛於設站管制之道路，而不遵管制之規定」、「罰鍰新台幣參仟
元整」及「記違規點數壹點」部分均撤銷。
甲○○汽車行駛於高速公路，而不遵管制之規定，處罰鍰新臺幣參仟元，並予記違規
點數壹點。
其餘異議駁回。
    理  由
一、聲明異議意旨略以：如附件聲明異議狀所載。
二、按汽車行駛於高速公路或設站管制之道路，而不遵管制之規定者，處汽車駕駛人
    新臺幣三千元以上六千元以下罰鍰；並予記違規點數一點，道路交通管理處罰條
    例第三十三條第一項、第六十三條第一項第一款分別定有明文。次按汽車行駛高
    速公路前，應妥為檢查車輛，在行駛途中不得有缺水、缺電或缺燃料之情形；且
    汽車在行駛途中，因機件故障或其他緊急情況無法繼續行駛時，應滑離車道，在
    路肩上停車待援。滑離車道時，應先顯示方向燈逐漸減速駛進路肩，車身或所載
    貨物突出部分，須全部離開車道。待援期間除顯示閃光警示燈外，並在故障車輛
    後方五０公尺至一００公尺處設置車輛故障標誌警示之，高速公路交通管制規則
    第十三條第一款、第十四條第一項亦分別規定甚明。
三、經查：
    （一）本件受處分人即異議人甲○○係於民國九十年九月二十日十四時三十四分
          許，駕駛車號Ｃ９─５８０２號自小客車，在行經國道三號北向三七八公
          里處時，因車輛故障而停駛於路肩，異議人因未在故障車輛後方放置具有
          反光性能之正等邊三角形故障標誌警示後方來車，經警上前盤查並依異議
          人所陳該車係因缺乏燃料之故障事由而停駛於路肩，值勤員警乃告知異議
          人違規行為並當場掣單舉發等情，有內政部警政署國道公路警察局公警局
          交字第Ｚ00000000號、第Ｚ00000000號舉發違反道路交
          通管理事件通知單及內政部警政署國道公路警察局第八警察隊九十年十月
          二十四日（九十）公警國八刑字第二三四三號函各一紙附卷可稽，並經證
          人即本件舉發之員警鄭見發、陳威宏到庭陳證無訛，且為異議人所自承，
          從而，異議人於上開時、地，有駕駛汽車行駛於高速公路，而不遵「在行
          駛途中不得有缺燃料」及「在故障車輛後方處應設置車輛故障標誌警示」
          之管制規定事實，應堪認定。
    （二）雖異議人辯稱：其雖未放置三角故障標誌，惟已掀起車後行李箱並按車尾
          之閃光黃燈，且於車後一、二十公尺處各置一只鴿籠以警示其他車輛，該
          二只鴿籠應可認定為故障標誌云云。惟按車輛故障標誌乃用以指示前有故
          障車輛，並促使車輛駕駛人注意減速避讓之設置，而正等邊三角形之標誌
          表示「警告」，此亦為有合法考領駕照之行車用路人所當知，故道路交通
          標誌標線號誌設置規則第一百三十八條乃有「車輛故障標誌」為紅色中空
          之正等邊三角形，以鋁質或其他適當材料製作，具反光性能，反光體為紅
          色，須在夜間距離二○○公尺處可用目力辨認清楚，邊框為白色或銀色，
          採用摺疊式或整體式製作之明文規定，以提醒汽車駕駛人在行駛中若見前
          方有上開「車輛故障標誌」之設置，可因之注意前方有車輛故障之車前狀
          況，並可提早反應以採取減速避讓之適當安全措施，防止追撞車禍之發生
          ，準此以言，則前開高速公路交通管制規則第十四條第一項所規定應設置
          之「車輛故障標誌」，自係以具有反光性能之紅色中空正等邊三角形之故
          障標誌為限。而查異議人前開行駛在高速公路之自小客車在故障待援期間
          ，既未設置前揭具有反光性能之三角形車輛故障標誌警示來車，僅於車輛
          後方擺置二只鴿籠，觀諸鴿籠並未具備指示前有故障車輛之警示作用，自
          無法促使後方之車輛駕駛人注意減速避讓，是鴿籠當非車輛故障標誌至明
          ，從而異議人前開所辯，要係卸責之詞，自無可採。
    （三）本件異議人有於右述時、地，駕駛汽車行駛於高速公路，而不遵在行駛途
          中不得有缺燃料及在故障車輛後方處應設置車輛故障標誌警示之管制規定
          事實，既可認定，則移送機關即交通部公路局嘉義區監理所麻豆監理站據
          此引用前開道路交通管理處罰條例第三十三第一項規定，其裁決書之舉發
          違規事實欄項內本應記載為「汽車行駛於高速公路，而不遵管制之規定」
          ，惟移送機關就此部分誤載為「汽車行駛於設站管制之道路，而不遵管制
          之規定」，於法即有未合，應由本院將原處分關於「汽車行駛於設站管制
          之道路，而不遵管制之規定」、「罰鍰新台幣參仟元整」及「記違規點數
          一點」部分均撤銷，另為裁定如主文第二項所示。另移送機關就其餘部分
          引用前開道路交通管理處罰條例第三十三第一項、第六十三條第一項第一
          款規定，裁處異議人罰鍰新臺幣三千元並記違規點數一點，於法並無不當
          ，異議人就其餘部分異議為無理由，應予駁回。
四、據上論斷，應依道路交通案件處理辦法第十九條、第二十條，裁定如主文。
中      華      民      國      九十一      年    四    月    二十四    日
                                  臺灣臺南地方法院交通法庭
                                      法  官  張  瑛  宗
右正本證明與原本無異
如不服本裁定應於送達後五日內向本院提出抗告狀
                                      書記官  陳  志  德
中      華      民      國      九十一      年    四    月    二十九    日
